臺灣宜蘭地方法院刑事判決
111年度易字第300號
公  訴  人  臺灣宜蘭地方檢察署檢察官
被      告  黃昱連


上列被告因過失傷害案件，經檢察官提起公訴（110年度偵字第8
070號），本院判決如下：
    主  文
黃昱連犯過失傷害罪，處拘役貳拾伍日，如易科罰金，以新臺幣
壹仟元折算壹日。
    犯罪事實
一、黃昱連於民國110年8月19日14時許，在址設宜蘭縣○○市○○路
    0段000號之宜蘭國民運動中心游泳池，游泳時雙手上揚露出
    水面及做划水的動作時，因動作較大且雙手較具力道而可能
    誤傷他人，故應注意同一水道前方或旁邊水道有無其他泳客
    存在而有誤傷之風險，而依當時情形，並無不能注意之情事
    ，竟疏未注意及此，未注意在其前方同一水道練習之葉秋蘭
    ，手臂於划水時不慎揮打到葉秋蘭之頭部，致葉秋蘭受有頭
    部挫傷之傷害。
二、案經葉秋蘭訴由宜蘭縣政府警察局宜蘭分局報告臺灣宜蘭地
    方檢察署檢察官偵查起訴。
    理  由
壹、程序部分
    本判決所引用傳聞證據之證據能力，當事人於本院審理程序
    中均表示同意有證據能力（見本院卷第31頁至第35頁）。基
    於尊重當事人對於傳聞證據之處分權，及證據資料愈豐富愈
    有助於真實發現之理念，審酌該等證據作成時並無違法取證
    或顯不可信之瑕疵，以之作為證據應屬適當，依刑事訴訟法
    第159條之5規定及最高法院104年度第3次刑事庭會議決議意
    旨，認該等證據資料均有證據能力。至本判決所引之非供述
    證據，與本案均有關連性，亦無證據證明係實施刑事訴訟程
    序之公務員以不法方式所取得，依刑事訴訟法第158條之4之
    反面解釋，當有證據能力。
貳、實體部分
一、訊據被告黃昱連固坦承其於案發時、地游泳時徒手打到告訴
    人葉秋蘭之頭部，以及告訴人於案發當日經診斷受有頭部挫
    傷之傷害等情，然矢口否認有何過失傷害犯行，辯稱：案發
    當時因室外陽光照射產生泳池水波反光，且泳池水裡並未開
    燈，告訴人所配戴泳帽為深色之故，我於水中不易辨認，又
    游泳時視野僅見水面下及眼角餘光所及兩側些許範圍，故於
    出發前及游泳過程換氣時之水上、水下均無法看到前方有人
    。再者，於案發後，我跟告訴人尚持續游泳一段時間，告訴
    人並未告知送急診檢查及驗傷之事，而案發時至告訴人前往
    羅東博愛醫院驗傷之時間差達7小時餘，且告訴人何須自宜
    蘭市特意至宜蘭縣羅東鎮就診？我的游泳手勢進入水面下後
    因水面阻力關係，並不會造成告訴人之傷害，故認告訴人所
    受頭部挫傷之傷害，並非我碰撞告訴人所造成。另本件我是
    先下水的一方，故我認為告訴人應該要注意到我在游泳，且
    游泳池游泳不能切換水道，否則正在游泳的人無法預見前方
    狀況，我認為告訴人有看到我在水道上游泳，他才過來而讓
    我揮擊，本件是因為告訴人突然走進我正在游泳的水道，才
    造成我反應不及碰撞到告訴人云云，惟查：
　㈠被告於案發時、地游泳時徒手打到告訴人之頭部，以及告訴
    人於案發當日經診斷受有頭部挫傷之傷害等情，業據被告於
    警詢、偵查及本院審理中供承在卷（見偵卷第6頁至第9頁、
    偵卷第35頁至第36頁、本院卷第30頁至第35頁），核與證人
    即告訴人葉秋蘭於警詢、偵查中、證人陳宥嘉於偵查中之證
    述相符（見偵卷第10頁至第12頁、第35頁至第36頁、第48頁
    、第51頁），並有醫療財團法人羅許基金會羅東博愛醫院11
    0年9月13日羅博醫診字第2109026768號診斷證明書（見偵卷
    第17頁）、現場監視器錄影畫面翻拍照片（見偵卷第20頁）
    、本院勘驗筆錄（見本院卷第31頁至第32頁）各1份在卷可
    稽，足認被告上開供述與事實相符，此部分之事實，首堪認
    定。
　㈡本件案發過程，業經證人即告訴人葉秋蘭於警詢、偵查中證
    稱：我於案發時、地遭被告不慎揮打到頭部，我當時跟他都
    是在同一個練習水道，被告使用蝶式游泳時，揮打到我的後
    腦勺，我當下馬上有暈眩的感覺，被告當下有跟我道歉，說
    因為我的泳帽顏色太暗，所以沒看到我，後來我一直覺得後
    腦很痛，就去掛急診等語（見偵卷第10頁至第12頁、第35頁
    至第36頁、第48頁），復經本院當庭勘驗現場監視器錄影畫
    面檔案，結果為：
　  ⒈影片當時為日間，游泳池館內為日間自然光線，兩旁牆上
      並有些許燈光照明，拍攝角度為俯拍泳池畫面，畫面可見
      被告與告訴人共同使用畫面最左邊水道，影片一開始被告
      （頭戴白色泳帽者）出現在靠近畫面上方之水道一端，而
      告訴人（著深色泳衣者）則靠在水道中間段之泳池邊牆上
      。
　  ⒉【00:00:06】被告進入泳池內靠向該水道與另一水道交界
      處，自畫面上方之泳池一端朝畫面下方游去，畫面可見被
      告游經之處水面泛起較大水花。
　  ⒊【00:00:15】告訴人面向畫面下方，自水道中間段旁邊牆
      處離開慢慢朝畫面右邊（即該條水道中央）游去，此時畫
      面可見被告已游約5分之1的水道距離，出現於告訴人左後
      方。
　  ⒋【00:00:26】告訴人持續面向畫面下方，朝該條水道中央
      前進，此時畫面隱約可見被告右手划水時，由上往下伴隨
      水花朝告訴人頭部揮過，隨後被告於水中站起，與告訴人
      站在該條水道中間並進行交談，同時泳池旁救生員站起觀
      看，隨後2人移動到泳池邊牆處，告訴人試圖自泳池邊牆
      處撐起上岸。（見本院卷第31頁至第32頁）
　　是依上開勘驗結果及卷附現場監視器錄影畫面翻拍照片（見
    偵卷第20頁），可知案發當時照明充足，而被告與告訴人同
    在畫面最左方之水道，告訴人於被告開始游泳後方緩慢朝水
    道中央游去，而遭被告游泳划水時揮擊頭部。又告訴人雖於
    案發當時配戴深色泳帽，然監視器錄影畫面一般而言均較人
    眼所視亮度更低、清晰度更差，是上開翻拍照片所顯示之現
    場情形自足供參；復衡以案發當時在被告與告訴人游泳之水
    道，並無其他人阻擋於被告與告訴人間或有其他水花阻擋視
    線，是以告訴人在10秒間緩慢朝水道中央游去及前開現場狀
    況等情，被告於游泳時無論於水面上或水面下，應均可注意
    到告訴人已位於其前方，且以一般公共游泳池使用之常情而
    言，因多數泳客游泳速度快慢不一，是泳客於游泳時自須注
    意前方情形，避免因游泳姿勢或其他情形而傷及他人，然被
    告竟疏未注意及此，致其於游泳划水時，以手揮打告訴人之
    頭部，其上開行為自有過失甚明。是被告辯稱因光線、告訴
    人泳帽顏色之故而無法看見告訴人云云，尚無可採。
　㈢告訴人於110年8月19日21時30分許至羅東博愛醫院就診後，
    經診斷受有頭部挫傷之情，有前引診斷證明書在卷可稽，再
    參諸被告與告訴人於案發當日之對話紀錄截圖（見偵卷第18
    頁），告訴人於110年8月19日17時1分即向被告告知「我剛
    才擦頭髮的時候，後腦頭有刺痛，有點灼熱感」等語，亦與
    告訴人於偵查中所稱「事發時我沒有感覺，我吹頭髮時一直
    覺得後腦很痛，我回家就一直忍，後來我老公叫我去檢查，
    我就去掛急診」等語相符（見偵卷第35頁背面），且告訴人
    受傷之部位亦與遭被告以手揮擊之部位相符，可見告訴人應
    無以其另外所受之傷勢設詞誣陷被告之虞。是告訴人所受上
    開傷勢，與被告上開過失傷害犯行間有因果關係，至為灼然
    。
　㈣被告雖辯稱：我於案發後，尚與告訴人持續游泳一段時間，
    告訴人並未告知送急診檢查及驗傷之事，而案發時至告訴人
    前往羅東博愛醫院驗傷時時間差達7小時餘，且告訴人何須
    自宜蘭市特意至宜蘭縣羅東鎮就診云云，然告訴人所受頭部
    挫傷之傷勢非重，一般人為免造成醫療資源之浪費，視傷勢
    是否好轉而決定是否就診實乃常情之然，又依卷證資料，告
    訴人實居住於宜蘭縣羅東鎮，是其前往羅東博愛醫院就診亦
    屬就近就醫，而與常情無違。被告另辯稱：我是先下水的一
    方，故我認為告訴人應該要注意到我在游泳，且游泳池游泳
    不能切換水道，否則正在游泳的人無法預見前方狀況，我認
    為告訴人有看到我在水道上游泳，他才過來而讓我揮擊，本
    件是因為告訴人突然走進我正在游泳的水道，才造成我反應
    不及碰撞到告訴人云云，然以一般公共游泳池使用之常情，
    使用者相互注意水道是否有他人使用，從而避免碰撞乃屬當
    然，縱認告訴人疏未注意被告於同水道游泳，亦不能解免被
    告過失之責。更何況告訴人與被告所使用之水道即為該泳池
    最旁邊之水道，告訴人僅係自該水道之旁邊游向水道中央，
    而無跨越水道之情事，亦屬使用公共泳池之常情。且告訴人
    自游泳池邊游向水道之期間達10秒，更無何使被告無反應時
    間之情形，又泳池中泳客游泳速度快慢所在多有，因體力不
    支或其他身體狀況而須暫時休息後再度使用水道亦屬常情，
    告訴人既然一開始即在與被告游泳相同水道中，原無僅因游
    泳速度慢於被告即應禮讓被告之理，一般使用泳池禮讓其他
    速度較快之泳客大多係因避免碰撞之故，自不能反面推認告
    訴人「應」禮讓被告使用該水道。至被告辯稱：被告之游泳
    手勢進入水面下後實因水面阻力關係，並不會造成告訴人之
    傷害，故認告訴人所受頭部挫傷之傷害，並非我碰撞告訴人
    所造成云云，然游泳時因需克服水中阻力方能划水向前，是
    被告之雙手於游泳划水時，實需具相當力量方能向前，而其
    於划水之時揮擊告訴人之頭部致傷，亦與常情無違，是其上
    開所辯，自無可採。
　㈤被告雖於本院審理中陳稱：希望調取另一角度的監視器畫面
    ，因為我下水當時確實看不到告訴人在何處，但方才勘驗的
    監視器檔案卻能夠看到告訴人等語，然本件既經本院當庭勘
    驗現場監視器錄影畫面檔案如上，亦無其他情事認上開現場
    監視器錄影畫面檔案有何不可採之情，且被告涉犯本件過失
    傷害犯行業經本院認定如前，待證事實已臻明瞭，依刑事訴
    訟法第163條之2第2項第3款之規定，認無再行調查之必要，
    附此敘明。
　㈥綜上，本件事證明確，被告上開犯行堪以認定，應予依法論
    科。　
二、核被告所為，係犯刑法第284條前段之過失傷害罪。
三、爰審酌被告於公共游泳池使用水道，本應小心謹慎使用以維
    自身及他人之安全，然竟疏未注意水道前方同時有告訴人正
    在使用，致被告於游泳划水時徒手揮擊告訴人之頭部，告訴
    人因而受有犯罪事實欄所載之傷害，所為實有不該；兼衡被
    告自承專科畢業之智識程度，已婚，現無業之家庭經濟狀況
    及其犯後態度等一切情狀，量處如主文所示之刑，並諭知易
    科罰金之折算標準。　　
據上論斷，應依刑事訴訟法第299條第1項前段，刑法第284條前
段、第41條第1項前段，刑法施行法第1條之1第1項，判決如主文
。
本案經檢察官董良造提起公訴，檢察官張學翰到庭執行職務。
中　　華　　民　　國　　111 　年　　9 　　月　　22　　日
                  刑事第五庭  法  官  李蕙伶
以上正本證明與原本無異。
本判決為第一審判決，當事人如不服本判決，應於收受送達後20
日內向本院提出上訴書狀（須按他造當事人之人數附繕本）；告
訴人、被害人如不服本判決，應請求檢察官於上訴期間內提出上
訴。若有上訴權人均未提出上訴，待判決確定後本件將送檢察署
執行，檢察署將以傳票或命令告知被告有關執行之事宜，被告勿
庸於收到本判決後即前來本院或檢察署繳納易科罰金或進行其他
執行事項。
    　　　　　　　　　　　　　書記官  陳靜宜　　　　　　
中　　華　　民　　國　　111 　年　　9 　　月　　28　　日
附錄本案論罪科刑法條：
中華民國刑法第284條
因過失傷害人者，處1年以下有期徒刑、拘役或10萬元以下罰金
；致重傷者，處3年以下有期徒刑、拘役或30萬元以下罰金。